臺灣花蓮地方法院民事判決　九十一年度訴字第二九七號
　　原　　　告　甲○○
　　被　　　告　乙○○
右當事人間請求損害賠償事件，本院判決如左：
    主      文
被告應給付原告新台幣伍拾萬元，及自民國九十一年十月二十六日起算至清償日止，
按年息百分之五計算之利息。
原告其餘之訴駁回。
訴訟費用由被告負擔百分之九十四；餘由原告負擔。
本判決第一項於原告以新台幣壹拾柒萬元供擔保後，得假執行。
原告其餘假執行之聲請駁回。
    事      實
甲、原告方面：
  一、聲明：被告應給付原告新台幣（下同）五十三萬一千三百三十五元，暨自起訴
      狀繕本送達翌日起至清償日止，按年息百分之五計算之利息；並願供擔保請准
      宣告假執行。
  二、陳述：
    (一)緣原告甲○○一生命運多舛，生父為賴家松，生母為賴陳美妹，九歲時為籌措
      生父開刀醫療費用賣給劉九華當養女，而從養母曾冉妹姓氏，改名甲○○，十
      歲時養父劉九華即往生，養母曾冉妹改嫁李樹木，只接受四年國民小學教育，
      從此即在家從事農作，幫忙家計。十九歲時，由養父母作主，嫁給被告乙○○
      為妻，婚後育有一女，此有戶籍謄本可稽，因被告為家中老么，集所有寵愛於
      一生，平日養尊處優，好逸惡勞，不事生產，結褵近三十年來，均由原告與被
      告兄嫂從事耕作，侍奉公婆，此亦有被告兄嫂出具證明書可稽。
    (二)次查，被告除揮霍無度，鮮少負擔家計外，七十八年間更因積欠鉅額賭債，擅
      將名下座落花蓮市○○街三十四號房地變賣；八十二年一月十五日原告養父李
      樹本以九十二萬七千元購買轎車一部，登記於被告名下，冀望被告平日能載送
      養父看診、外出，詎料嗣後被告竟對養父不理不睬，令養父寒心之至；八十九
      年十二月二十六日間原告發現被告外遇後，原告苦口婆心好言相勸，卻遭被告
      一陣毒打，被告不思回頭是岸，反而誣指原告與村人有染，從此，語言、肢體
      暴力不斷，令原告身心俱疲。
    (三)九十年四月二十六日被告因外遇事件惱羞成怒，復於住處對原告拳腳相向，致
      原告臉部、嘴唇及肩部多處受傷，為保護人身安全，原告乃具狀聲請核發通常
      保護令，案經鈞院於九十年九月十八日核發通常保護令，命被告不得對原告實
      施身體或精神上不法之侵害行為，原告本以為被告從此能知所收斂，詎料竟為
      惡夢開始，被告竟無視保護令存在，變本加厲分別連續於：
      九十年十月三日十二時五十分許，在花蓮市○○街十六號辱罵原告「幹你娘
        」等穢語，並徒手毆打，致原告左上臂挫傷並局部刮傷與腫痛。
      九十年十一月二十日淩晨，復於上址，再度以三字經辱罵原告。
      九十年十二月五日某時，再於上址，出言「我要給你死」等語，恐嚇原告，
        致原告心生畏懼，危害安全，嗣再對原告辱罵「幹你娘、老雞巴」之穢語，
        並徒手毆打原告，作勢欲將原告摔至樓下，致原告頭頂皮瘀腫，左背瘀傷八
        乘十一公分。
      對原告施以身體及精神上不法侵害，目無法紀，違反法院所為通常保護令裁定
      ，殊屬頑劣，經原告提出違反保護令告訴後，檢察官聲請簡易處刑，第一審法
      院輕判被告，原告不服聲請提出上訴，案經鈞院審酌「被告於本院審理通常保
      護令期間不知警惕，毆打告訴人，於保護令核發後，更藐視保護令之內容，連
      續毆打、辱罵告訴人並予以恐嚇，被告因外遇違失在先，竟不知匡正言行，盡
      力彌補告訴人幾近面臨失婚之傷痛，反無端以惡劣之言詞及有形之暴力行為無
      情對待告訴人，致告訴人身心受創，且犯罪後矯飾其詞，態度不佳等一切情狀
      」，判處被告「連續違反法院所為之禁止實施家庭暴力行為之通常保護令裁定
      ，處有期徒刑陸月，如易科罰金，以三百元折算一日」，鈞院就違反保護令案
      件，量處六月有期徒刑之重刑，實為鮮見，顯見被告惡性非輕，對原告造成傷
      害，更非筆墨得以形容。
    (四)按「因故意或過失，不法侵害他人權利者，負損害賠償責任，故意以背於善良
      風俗之方法，加損害於他人者亦同。違反保護他人法律，致生損害於他人者，
      亦同。」、「不法侵害他人之身體、健康、名譽、自由、信用、隱私、貞操，
      或不法侵害其他人格法益而情節重大者，被害人雖非財產上之損害，亦得請求
      賠償相當之金額。」民法第一百八十四條、第一百九十五條第一項定有明文；
      次按「按因故意或過失，不法侵害他人之權利者，負損害賠償責任。故意以背
      於善良風俗之方法，加損害於他人者亦同。違反保護他人之法律，致生損害於
      他人者，負賠償責任，民法第一百八十四條第一項前段、後段、第二項分別定
      有明文。被告恐嚇之行為係故意不法侵害原告之權利，且觸犯刑法之恐嚇罪，
      其妨害原告名譽之行為係以故意以背於善良風俗之方法，加損害於原告，且觸
      犯刑法第三百十條第一項之誹謗罪，而刑法關於恐嚇罪及第三百十條第一項之
      規定係保護他人之法律，是被告之行為亦均違反保護他人之法律致生損害於原
      告，綜此，被告應依民法第一百八十四條第一項前段、第二項之規定對原告負
      賠償責任。次按不法侵害他人之身體、健康、名譽或自由者，被害人雖非財產
      上之損害，亦得請求賠償相當之金額，修正前第一百九十五條第一項前段定有
      明文。惟民法第一百九十五條第一項規定所謂相當之金額，其核給之標準，應
      以實際加害情形與其名譽影響是否重大，及被害人因此所受痛苦之程度，以及
      雙方身分、地位、經濟狀況及被害人所受痛苦之程度定之，以相當之金額為限
      ，而所謂相當，自應以實際加害情形與其名譽影響是否重大，及被害者之身分
      地位與加害人經濟狀況等關係定之；而被害人名譽影響重大與否，應以客觀之
      社會價值衡量，不得專以受害人主觀之感受為斷。」（八十九年重訴字第二○
      八五號判決三照）。查兩造結褵近三十年，原告自嫁入被告家門後，因被告好
      逸惡勞，不事生產，均由原告作牛作馬，從事農耕，與被告兄嫂奉養公婆，被
      告非但未有任何感激回報，竟罔顧夫妻情義拈花惹草外遇出軌在前，無視法令
      毆打、公然侮辱、恐嚇原告在後，犯後仍不知悔改，飾詞狡辯，無異對原告造
      成二次傷害，無情無義，莫此為甚，尤其九十年十二月五日在住處除以不堪入
      耳之穢語辱罵原告，對原告拳打腳踢外，更作勢要將原告自樓下摔死，驚動左
      鄰右舍，令原告畏怖不已，原告因此逃離家門，迄今仍心有餘悸，被告所作所
      為不僅造成原告肉體及精神創痛，更使三十年婚姻生活，一夕間破滅，原告年
      近五十，一生坎坷，家庭遭此鉅變，心靈所受創痛，實非言語可以形容，為此
      爰依上揭法條判決意旨，依侵權行為法律關係，請求被告賠償：
      醫療費用：共計三萬一千三百三十五元。
      精神損害賠償：原告遭此鉅變，除精神遭受嚴重打擊外，更因被告暴力相向
        ，處於恐懼之中，因此罹患憂鬱症，現仍持續至慈濟醫院就醫治療，而被告
        罔顧原告近三十年無怨無悔付出，無情無義，更目無法紀，違反保護令，對
        原告拳腳相向，甚欲致原告於死地，殊為頑劣，令原告慟不欲生，是原告所
        受精神創痛，不可謂不大，為此爰請求五十萬元整之精神賠償，聊補原告精
        神所受創痛。
    (五)綜右所陳，被告應負侵權行為損害賠償責任，洵無疑義，爰請鈞院賜判如訴之
      聲明。
  三、證據：提出戶籍謄本、證明書、本院九十年度家護字第九三號民事保護令影本
      、九十年度簡上字第一七號刑事判決影本、錄音帶譯本、財團法人佛教慈濟綜
      合醫院醫療費用收據及診斷證明書影本各一份、行政院衛生署花蓮醫院醫療費
      用收據影本一份為證。
乙、被告方面：
    一、聲明：駁回原告之訴。
    二、陳述：被告確有傷害到原告，但其請求之醫藥費並不實在。兩造曾互罵髒話
        但被告沒有恐嚇，被告不記得有無講「我要給你死」的話。至於原告的憂鬱
        症不是被告造成的。況且，被告沒有錢，亦無法賠償。
    理      由
一、本件被告經合法通知，未於最後言詞辯論期日到場，核無民事訴訟法第三百八十
    六條所列各款情形，爰依原告之聲請，由其一造辯論而為判決。
二、本件原告主張：被告在花蓮市○○街十六號其住處，先後於：九十年十月三日
    十二時五十分許，辱罵原告「幹你娘」等穢語，並徒手毆打，致原告左上臂挫傷
    並局部刮傷與腫痛；九十年十一月二十日淩晨，復於上址，再度以三字經辱罵
    原告；九十年十二月五日某時，再於上址，出言「我要給你死」等語，恐嚇原
    告，致原告心生畏懼，危害安全，嗣再對原告辱罵「幹你娘、老雞巴」之穢語，
    並徒手毆打原告，作勢欲將原告摔至樓下，致原告頭頂皮瘀腫，左背瘀傷八乘十
    一公分等情，被告僅就傷害部分之事實自認，其餘部分則予以否認。惟依照原告
    主張引用由本院所調得之本院九十一年度簡上字第一七號刑事卷宗顯示，被告業
    於該刑事訴訟程序中坦承先後於九十年十月三日、十一月二十日、十二月五日對
    其妻甲○○辱罵三字經，原告於偵審程序中，就其遭受被告上開侵害之情已指訴
    甚明，又被告於警訊、偵查及原審中對其於九十年十月三日辱罵並與原告發生拉
    扯，致其受傷等情，坦白承認（見警卷第十八頁、九十年度偵字第二七二六號卷
    第八頁背面、刑事第一審卷第十四頁），另於本院調查時，被告對其於同年十二
    月五日恐嚇原告之事實，亦當庭表示沒有意見（見第二審卷第三七頁），此外，
    並有診斷證明書共三份（九十年九月十五日、十月三日、十二月五日應診）、錄
    音帶譯文二份，本院九十年度家護字第九三號通常保護令、花蓮縣警察局花蓮分
    局保護令執行紀錄表各一份、照片二張在卷可參。由上可見，被告確於上開時地
    以傷害及恐嚇方式，侵害原告之人格權，原告據此依照民法第一百八十四條第一
    項前後段、第二項、第一百九十五條第一項之規定，訴請被告賠償其所受之損害
    部分，即屬可採，被告辯稱無恐嚇行為等語，並非實在。惟關於原告主張尚遭受
    被告以誹謗犯行之方式侵害部分，不論以原告前開所述情節或上開刑事判決所認
    定之事實，均難認為屬實，而原告亦未能舉證以明之，故原告此部分主張，即無
    從採信。
三、至於原告請求被告賠償費用，是否應予准許，茲分述如次：
  （一）醫療費三萬一千三百三十五元部份：查原告所提出之財團法人佛教慈濟綜合
        醫院及行政院衛生署花蓮醫院醫療費用收據，其就醫期間分別為自九十一年
        一月一日起至同年十月十五日止，及自九十一年一月一日起至同年十月十六
        日止，均距被告為前開傷害行為已有相當時日，且原告於慈濟醫院所掛科別
        係家醫科、身心醫學科及感染科等，於花蓮醫院所掛科別係家庭醫學─塑身
        中心，亦難認與前開傷害行為之結果有何關聯。至原告所主張其係遭受前開
        侵害而受有精神打擊，因此罹患憂鬱症云云，並未提出相當之證據以明之，
        而於事理上又無法認為二者間有必然或應然之因果關係，雖原告提出之慈濟
        醫院診斷證明書影本可證明原告已罹患憂鬱症，但仍未能證明其病因為何，
        故原告所提出之上開醫療費用收據至家醫科及身心醫學科部分之費用，即未
        能計入本件損害賠償金額當中。從而，原告所請求之醫療費用部分，均不能
        允准。
  （二）精神慰藉金五十萬元部分：查原告與被告結褵近三十年，而多次遭受被告於
        肉體上之傷害及言語上之恐嚇，甚於法院頒布保護令後仍不改其傷害之行為
        ，被告精神上所受之痛苦極大，本院除斟酌上情外，慮及兩造之智識程度均
        為國小畢業，被告以計程車為業，原告務農為業等情狀後，認原告請求之五
        十萬元，已屬公允，爰均予准許。
四、綜上所述，原告依據侵權行為之法律關係，訴請被告給付五十萬元及自九十一年
    十月二十六日（即本件訴狀繕本送達翌日）起算至清償日止，按年息百分之五計
    算之法定遲延利息部分，即屬有據，應予准許，逾此部分之請求，為無理由，應
    予駁回。至於被告以沒錢可給付云云，依法並不足以作為免除債務或阻礙原告行
    使債權之事由，無足可採，附此敘明。
五、原告陳明願供擔保，聲請宣告假執行，經核其勝訴部份，核無不合，爰酌定相當
    之擔保金額宣告之；其餘假執行之聲請，因訴之駁回而失所附麗，不予准許。
六、據上論結，本件原告之訴為一部有理由，一部無理由，依民事訴訟法第三百八十
    五條第一項前段、第七十九條但書、第三百九十條第二項，判決如主文。
中　　　華　　　民　　　國　　九十一　　年　 　十二 　　月　 　十三 　　日
　　　　　　　　　　　　臺灣花蓮地方法院民事庭
~B法　　　官　郝燮戈
右為正本，係照原本作成。
如對本判決不服，應於送達後廿日內，向本院提出上訴狀（應抄附繕本）。
~B法院書記官　高明正
中　　　華　　　民　　　國　　九十一　　年　　 十二　　 月　　 十三　　 日
